臺灣屏東地方法院刑事判決　　　　　　　100年度易字第309號
公　訴　人　臺灣屏東地方法院檢察署檢察官
被　　　告　蔡岳霖
選任辯護人　周振宇律師
上列被告因違反毒品危害防制條例案件，經檢察官提起公訴（10
0 年度毒偵字第38號），因被告於準備程序中就被訴事實為有罪
之陳述，經告知簡式審判程序之旨，並聽取公訴人、被告及其辯
護人之意見後，經本院合議庭裁定由受命法官獨任進行簡式審判
程序，判決如下：
    主  文
蔡岳霖施用第二級毒品，累犯，處有期徒刑陸月，如易科罰金，
以新臺幣壹仟元折算壹日。
    事  實
一、蔡岳霖前於民國93年間因施用毒品案件，經本院以93年度毒
    聲字第737 號裁定送勒戒處所觀察、勒戒後，因無繼續施用
    毒品傾向，於94年3 月2 日觀察、勒戒執行完畢釋放，並經
    臺灣屏東地方法院檢察署檢察官以93年度毒偵字第1977號為
    不起訴處分確定。另於97年間因施用毒品案件，經本院分以
    97年度簡字第1576號、97年度易字第1064號判決，分別判處
    有期徒刑3 月、7 月確定；於98年間因施用毒品案件，經本
    院以98年度簡字第1078判決判處有期徒刑6 月確定，上揭3
    案件復經本院以99年度聲字第56號裁定應執行有期徒刑1 年
    確定，於99年6 月12日縮刑期滿執行完畢。詎猶不知悔改，
    明知甲基安非他命業經行政院公告列為毒品危害防制條例第
    2 條第2 項第2 款之第二級毒品，不得持有、施用，竟基於
    施用第二級毒品之犯意，於99年10月5 日夜間11時許，在其
    位在屏東縣萬丹鄉○○路124 號住處，以將甲基安非他命置
    於玻璃球內燒烤後，吸食所生煙霧之方式，施用甲基安非他
    命1 次。嗣於99年10月7 日夜間11時30分許，在屏東縣潮州
    鎮○○路與永康街交叉路口處，因形跡可疑為警盤查時，即
    於有偵查犯罪權限之警員尚未發覺其上開犯行前主動坦承不
    諱，自首而接受裁判，並經其同意後採尿送驗，檢驗結果確
    呈甲基安非他命陽性反應。
二、案經屏東縣政府警察局潮州分局報告臺灣屏東地方法院檢察
    署檢察官偵查起訴。
    理  由
一、按除被告所犯為死刑、無期徒刑、最輕本刑為3 年以上有期
    徒刑之罪或高等法院管轄第一審案件者外，於法院行準備程
    序進行中，被告先就被訴事實為有罪之陳述時，審判長得告
    知被告簡式審判程序之旨，並聽取當事人、代理人、辯護人
    及輔佐人之意見後，裁定進行簡式審判程序；受命法官行準
    備程序，與法院或審判長有同一之權限，刑事訴訟法第273
    條之1 第1 項、第279 條第2 項前段分別定有明文。查本件
    被告蔡岳霖所犯非為死刑、無期徒刑、最輕本刑為3 年以上
    有期徒刑之罪或高等法院管轄第一審案件，其於本院100 年
    5 月17日準備程序進行中，先就前揭被訴事實為有罪之陳述
    （見本院卷第21頁反面），經受命法官告知簡式審判程序之
    旨，並聽取公訴人、被告及其辯護人之意見後，本院合議庭
    認無不得或不宜改依簡式審判程序進行之處，爰依刑事訴訟
    法第273 條之1 第1 項，裁定本件由受命法官獨任進行簡式
    審判程序。並依刑事訴訟法第159 條第2 項、第273 條之2
    規定，本件不適用同法第159 條第1 項關於傳聞法則之規定
    ，證據調查亦不受同法第159 條第1 項、第161 條之2 、第
    161 條之3 、第163 條之1 及第164 條至第170 條規定之限
    制，合先敘明。
二、上揭事實，業據被告於警詢、本院準備程序及審理時均坦承
    不諱（分見警卷第3 至7 頁，本院卷第21頁反面、第25頁）
    。另經將被告為警查獲後於99年10月7 日夜間11時50分許所
    採集之尿液囑託台灣檢驗科技股份有限公司鑑定，經以EIA
    酵素免疫分析法初步檢驗、並以GC／MS氣相層析／質譜儀法
    確認檢驗，結果判定確呈甲基安非他命陽性反應等情，有台
    灣檢驗科技股份有限公司99年10月25日編號KH／2010／A000
    0000號濫用藥物檢驗報告、屏東縣政府警察局潮州分局毒品
    案件受檢人尿液採證編號姓名對照表（見警卷第9 至11頁）
    ，又據Clarke's Analysis of Drugs and Poisons一書第3
    版記述，施用甲基安非他命後24小時內，約有約有施用劑量
    之70% 由尿中排出，經人體可代謝出甲基安非他命原態及其
    代謝物安非他命等情，亦經行政院衛生署管制藥品管理局93
    年7 月22日管檢字第0930006615號函述綦詳，並為科學上之
    專業解釋，足為本院判斷之依據，從而，可知被告確有於上
    揭採尿時間前施用甲基安非他命甚明。經核上揭證據均足補
    強被告自白，堪認被告自白與事實相符，應屬真實。本件事
    證明確，被告犯行洵堪認定。
三、施用第二級毒品為犯罪行為，毒品危害防制條例第10條第2
    項定有處罰明文。故施用該毒品者，依前揭規定本應科以刑
    罰，惟基於施用毒品之人，兼有病患屬性，乃於刑事政策上
    對合於一定條件之施用者，依同條例第20條、第23條之規定
    ，施以觀察、勒戒及強制戒治之治療，期以保安處分替代刑
    罰，戒斷其身、心癮。惟亦僅限於「初犯」及「5 年後再犯
    」2 種情形，始應先經觀察、勒戒或強制戒治程序，不能逕
    行起訴，亦即設為施用毒品罪起訴條件之限制。但倘被告於
    5 年內已再犯，經依法再為保安處分或追訴處罰者，縱其第
    3 次（或第3 次以上）施用毒品之時間，在初犯之保安處分
    執行完畢釋放5 年以後，即非屬「5 年後再犯」之情形，且
    因前有「5 年內再犯」情形，顯見其再犯率甚高，原實施之
    保安處分無法收其實效，毋庸仍予寬典處遇，而應依該條例
    第10條逕予刑罰制裁，最高法院著有99年度台非字第246 號
    判決可資參照。查被告有事實欄一所載之施用毒品紀錄，有
    臺灣高等法院被告前案紀錄表1 份在卷可按（見本院卷第4
    至9 頁），其於94年3 月2 日觀察勒戒執行完畢釋放後5 年
    內，即於97年間再因施用毒品案件經科刑並執行完畢，參諸
    上揭最高法院判決要旨，縱其本次施用毒品之時間已在上揭
    觀察、勒戒執行完畢釋放後5 年之後，仍應依法追訴處罰。
四、甲基安非他命為毒品危害防制條例第2 條第2 項第2 款所明
    定之第二級毒品，未經許可，不得持有及施用。核被告所為
    ，係犯同條例第10條第2 項之施用第二級毒品罪。又其持有
    甲基安非他命後進而施用，其持有之低度行為應為其施用之
    高度行為所吸收，不另論罪。另被告有前揭事實欄一所載科
    刑執畢紀錄，有臺灣高等法院被告前案紀錄表1 份在卷可按
    ，其於99年6 月12日受有期徒刑執行完畢後，5 年以內故意
    再犯本案有期徒刑以上之罪，為累犯，應依刑法第47條第1
    項規定，加重其刑。另被告於有偵查犯罪權限之警員知悉其
    本案施用甲基安非他命犯行前，即主動向承辦警員坦承不諱
    等情，有職務報告1 紙及調查筆錄1 份（分見警卷第2 、4
    頁）在卷可稽，堪認被告係對於未發覺之罪自首，且尚知悔
    悟、未逃避而接受本院裁判，並因而減省訴訟資源，爰依刑
    法第62條前段之規定，就被告事實欄所犯之施用第二級毒品
    罪部分，減輕其刑，並依法先加後減之。至附卷查獲施用毒
    品案件報告表1 紙雖勾選「驗尿結果已顯示毒品陽性反應（
    嫌疑人否認或嗣後才承認」選項，惟亦同時勾選「嫌疑人於
    承辦警員產生具體懷疑前先行自首」選項（見警卷第11頁）
    ，非僅自相矛盾，亦與卷內所附偵查報告、調查筆錄不符，
    依罪疑惟輕原則，自難據之認定被告無自首之情，附此敘明
    。爰審酌被告經觀察、勒戒執行完畢，復因施用毒品案件經
    本院判處罪刑，方於99年6 月12日執行完畢，有上揭前案紀
    錄表可按，素行不良，且於半年內即故態復萌再犯本案施用
    毒品案件，顯見被告無視於毒品對自身健康之戕害，亦漠視
    國家對於杜絕毒品犯罪之禁令，應予適當懲戒，然施用毒品
    係屬自戕行為，又其犯罪手段尚屬平和，亦未因此危害他人
    ，所生損害非鉅，兼衡其智識程度為高職畢業、家庭經濟狀
    況為勉持（見警卷第3 頁調查筆錄記載），並坦承犯行、尚
    見悔意等一切情狀，量處如主文所示之刑，並諭知易科罰金
    之折算標準，以示懲儆。另被告所有供己施用之甲基安非他
    命已施用耗盡，未扣案供其施用毒品所用之玻璃球已丟棄滅
    失，業經被告供承明確（見本院卷第21頁反面），且無證據
    證明現尚存在，爰不併予宣告沒收，末此敘明。
據上論斷，應依刑事訴訟法第273 條之1 第1 項、第299 條第1
項前段，毒品危害防制條例第10條第2 項，刑法第11條前段、第
47條第1 項、第41條第1 項前段、第62條前段，判決如主文。
本案經檢察官陳立興到庭執行職務。
中    華    民    國    100    年    5    月    31    日
                  刑事第五庭  法  官  黃柏霖
以上正本證明與原本無異。
如不服本判決應於收受判決後10日內向本院提出上訴書狀，並應
敘述具體理由；其未敘述上訴理由者，應於上訴期間屆滿後20日
內向本院補提理由書（均須按他造當事人之人數附繕本）「切勿
逕送上級法院」。
中    華    民    國   100    年    5     月    31    日
                              書記官  史安琪
附錄本案論罪科刑法條：毒品危害防制條例第10條第2項。
毒品危害防制條例第10條
施用第一級毒品者，處 6 月以上 5 年以下有期徒刑。
施用第二級毒品者，處 3 年以下有期徒刑。